臺灣基隆地方法院民事判決　九十一年度訴字第四八八號
　　原　　　告　乙○○
　　被　　　告　甲○○
右當事人間請求損害賠償事件，本院判決如左：
    主　　　文
被告應給付原告新台幣陸萬柒仟壹佰參拾貳元，及自民國九十一年十月二十九日起至
清償日止，按週年百分之五計算之利息。
原告其餘之訴駁回。
訴訟費用由被告負擔百分之十二，餘由原告負擔。
本判決第一項於原告以新台幣貳萬貳仟元為被告供擔保後，得為假執行。但於假
執行程序實施前，被告得以新台幣陸萬柒仟壹佰參拾貳元為原告供擔保後免為假
執行。
原告其餘假執行之聲請駁回。
    事　　　實
甲、原告方面：
一、聲明：被告應連帶給付原告新台幣（下同）五十四萬八千四百九十一元，及自起
          訴狀繕本送達之翌日起至清償日止，按週年百分之五計算之利息，並陳明
          願供擔保，請准宣告假執行。
二、陳述：
（一）被告甲○○係職業小客車司機，於民國九十年五月十一日下午五時三十分許，
      駕駛車號三Ｍ─九四０號營業小客車，沿基隆市○○路往北行駛，行經正信路
      與壽山路交岔路口時，適有原告乙○○騎乘車牌號碼ＧＬＶ─六九三號機車沿
      壽山路行駛至同一交岔路口，左轉後沿正信路欲往北行駛，被告竟疏未注意車
      前狀況，亦未遵守路口閃光黃燈指示減速接近，反而欲自原告右方超越原告所
      騎乘之機車，而追撞原告機車之右側，致原告摔倒在地並受有受有右側足踝開
      放性骨折合併韌帶受傷之傷害，造成原告因支出醫療費、喪失或減少勞動力、
      增加生活上之需要及精神受創等損害，被告之刑事部分業經臺灣基隆地方法院
      九十一年度交簡上字第六號刑事判決確定在案。
（二）原告受傷後受有下列損害：
  １、醫藥費：十五萬六千二百九十一元。
  ２、看護費：二萬元。
  ３、原告之傷害使原已虛弱身驅，引發攝護腺癌症初期，造成之損害為二十萬元。
  ４、車資雜項：二千五百元。
  ５、機車損害：二千六百元。
  ６、工作損失：六萬九千六百元。
  ７、精神損害之慰撫金：十萬元。
  ８、以上合計共五十五萬零九百九十一元之損害（原告誤算為五十四萬八千四百九
      十一元並僅請求誤算之金額），應由被告負責賠償。
三、證據：提出診斷證明書二張、收據三十張、照片四張為證。
乙、被告方面：
一、聲明：原告之訴及假執行之聲請均駁回，並陳明如受不利之判決，願供擔保聲請
          免為假執行。
二、陳述：
（一）被告確曾於前揭時間、地點駕駛自小客車撞及被告騎乘之機車，但該車禍之肇
      事責任主因在原告，原告應擔負較大部分之肇事責任。
（二）對損害額之陳述：
  １、醫療費部分：原告提出所受傷害而看診附有收據之醫藥費，被告不加爭執，但
      就原告罹患攝護腺癌而看診泌尿科部分，應不屬本件傷害之範圍，不應混入。
      又中藥費用係為抗癌或回復本件傷害所必要，應予釐清。
  ２、看護費部分：原告住院僅七天，其看護是全天或僅晚間，應予說明。
  ３、引發癌症部分：原告應證明癌症之發生與本件傷害之因果關係。
  ４、車資雜項部分：原告應提出實際往返醫院就診日期為依據。
  ５、機車損失部分：原告應提出修理之發票單據。
  ６、工作損失部分：原告應提出授課證明，說明確受有鐘點費及導師費之損失，且
      原告為教師，本件傷害應不致影響其授課能力。
  ７、精神慰撫金部分：比較兩造經濟狀況及社會地位，請求金額過高。
三、證據：提出台灣省基宜區車輛行車事故鑑定委員會鑑定意見書及台灣省車輛行車
    事故覆議鑑定書為證。
丙、本院依職權調閱台灣基隆地方法院九十一年度交簡上第六號刑事判決。
    理　　　由
一、本件原告主張被告於上述時地因行經交岔路口未減速慢行駕車及未注意車前狀況
    等過失，致生本件車禍，使原告身體受傷，被告並因過失傷害案件經刑事判決有
    罪確定等事實，業據其提出診斷證明書為證，復經本院調閱台灣基隆地方法院九
    十一年度交簡上字第六號刑事判決審閱屬實，且為被告所不爭執，堪信為真實。
二、按因故意或過失不法侵害他人之權利者，負損害賠償責任；又不法侵害他人之身
    體或健康者，對於被害人因此喪失或減少勞動能力，或增加生活上之需要時，應
    負損害賠償責任；另不法侵害他人之身體、健康、名譽或自由者，被害人雖非財
    產上之損害，亦得請求賠償相當之金額。民法第一百八十四條第一項、第一百九
    十三條第一項、第一百九十五條第一項分別定有明文。查原告因被告過失不法之
    侵害行為致身體受有傷害業經認定，已如前述，且其所受損害與被告之侵權行為
    間具有相當之因果關係，依前揭規定，被告自應對原告因而所受之損害，負損害
    賠償責任，茲審酌原告主張所受之損害如下：
（一）財產上所受損害部分
  １、醫療費用部分：原告主張此部分所受之損害為十五萬六千二百九十一元，並提
      出收據三十張為證，茲再分就原告赴基隆醫院及使用中藥材二部分審酌如下：
（１）原告主張其至基隆醫院就診之費用總額為八萬二千二百九十一元，其中並包括
      骨科及泌尿科之健保給付，惟按保險對象因汽車交通事故，經本保險提供醫療
      給付者，本保險之保險人得向強制汽車責任保險之保險人代位請求該項給付，
      全民健康保險法第八十二條定有明文，且因全民健康保險法為保險法之特別法
      ，依特別法優於普通法之原則，全民健康保險法第八十二條應優先於保險法第
      一百三十五條、第一百零三條中傷害保險之保險人不得代位行使被保險人對於
      加害人之損害賠償請求權之規定而為適用，從而全民健康保險之被保險人因汽
      車交通事故，經全民健康保險提供醫療給付者，全民健康保險之保險人自得向
      強制汽車責任保險之保險人代位請求該項給付。而依強制汽車責任保險法第三
      十條規定，於該範圍內，加害人或強制汽車責任保險之被保險人之損害賠償責
      任即因而解免，全民健康保險被保險人對於加害人之損害賠償請求權亦因而喪
      失（最高法院八十八年度台上字第三五三號判決意旨參照）。本事件係屬汽車
      交通事故，揆諸前揭說明，原告僅能就其全民健康保險已給付外之自付額部分
      主張其損害。其次原告因本件車禍所受傷害為右腳踝開放性骨折，衡情難謂與
      泌尿科有何相關，自不得將原告在泌尿科就診之金額計入損害額內。綜上依原
      告所提收據，經核原告因本件車禍計所受醫藥費之損害共計一萬三千一百零九
      元。另原告於復健科支出三百二十元之自付額，亦有收據二件可據，共計一萬
      三千四百二十九元。
（２）原告主張使用中藥材部分為六萬八千元，而中醫或中藥之醫療，歷經數千年之
      發展與驗證，對特定之傷病，通常係以特定之藥方或藥帖治療之，亦屬衛生署
      核准之正規醫療行為，國人對外傷或受有跌打損傷時，多會尋求傳統中醫療法
      ，使用藥膏、藥帖或以中藥藥帖以去瘀、通血、益氣，以補西醫手術手式之不
      足，故此部份自屬醫療所必要，固應與准許，原告就其中藥支出部分提出之收
      據十七張，每帖中葉均為四千元，共計六萬八千元，對照原告所受傷害是右腳
      踝開放性骨折，衡情屬人體主要活動之關節所在，痊癒不易，故原告此部分之
      醫療支出，應屬必要。
  ２、看護費部分：原告因本件車禍受傷住院時間為自九十年五月十一日至同月十七
      日止及九十一年一月二十三日至同月二十五日止，共計十天，此有基隆醫院九
      十一年七月十九日之診斷證明書可證，就看護費支出部分，原告已提出任學明
      一萬四千元之看護費收據、乙○○六千元之看護費收據為證，而原告之傷害為
      右腳踝開放性骨折，原告確有因此傷害開刀而行動不便需人看護之情形，原告
      自仍應有人照料生活起居，原告以全日看護一日二千元計算十日之看護費，符
      合現時看護費用之一般行情，依前揭說明，應屬合理。
  ３、引發癌症之損害部分：原告就此部分之損害並未證明癌症與被告之過失行為有
      何因果關係，復未說明所主張之二十萬元損害計算之依據，自難認屬原告因本
      件車禍所受之損害。
  ４、就診交通費用部分：原告受傷期間，由住處至基隆醫院門診共計十次，此有基
      隆醫院九十一年七月十九日之診斷證明書可證，原告主張每次來回之計程車資
      為二百五十元，堪稱合理，總計原告受有二千五百元就診交通費用之損害。
  ５、機車損害：原告主張其機車修理費支出二千六百元，惟因原告已將其機車出售
      ，故未提出任何單據為證，惟原告之機車確受有右側損壞之損失，有原告提出
      之照片可證，其雖因機車已出售而不能證明損害之確實金額，惟依民事訴訟法
      第二百二十二條第二項之規定，本院審酌一切情形，認原告請求其機車腳踏，
      排煙管、蓄電池之損害以一千五百元為適當。
  ６、工作損失：原告主張受有工作損失六萬九千六百元，惟僅能提出受有代兼課鐘
      點費一萬二千四百元損失之證明，自僅堪認定其所受工作損失為一萬二千四百
      元。
（二）非財產上所受損害部分：原告因本件侵權行為，受有前述右腳踝開放性骨折之
      傷害，經二次手術後，已大致康復，其療傷期間固於生理及心理受有痛苦，惟
      尚非重大，復參以兩造之職業及社會地位等情，應認原告主張受有五萬元之非
      財產上損害，較為合理，原告主張十萬元之損害，尚屬過高。
（三）綜上所述，原告因被告過失之侵權行為受有身體傷害及其因此所受損害共計十
      六萬七千八百二十九元。
三、次按損害之發生或擴大，被害人與有過失者，法院得減輕賠償金額或免除之，民
    法第二百十七條第一項定有明文。經查本件車禍之發生，固係被告未於閃黃燈交
    岔路口減速慢行及未注意車前狀況所致，然被告抗辯本件車禍之發生原告亦與有
    過失，則為原告所自認，此亦有台灣省基宜區車輛行車事故鑑定委員會鑑定報告
    及台灣省車輛行車事故覆議鑑定委員會鑑定報告可參，雖兩造就與有過失之情節
    有所爭執，被告抗辯依鑑定報告原告應負主要肇事責任，原告則主張其當時左轉
    彎時並未見被告之車輛，待原告左轉完成後未馬上靠右行駛，被告方以高速接近
    欲自原告右方超車，而肇致本案車禍，惟依原告所提照片所示車輛受損輕微，僅
    見擦撞痕跡，顯難認定被告係以逾四十公里之高速突然追撞原告機車，尤難認原
    告左轉時無以見及被告車輛，則縱依原告所述，原告左轉後未馬上靠右行駛而嚴
    重侵犯被告路權，復綜觀卷附所有資料，仍應由原告負主要肇事責任，故兩造此
    部分之爭執就本件肇事責任比例之認定並無影響，自無就車禍發生情節詳予審究
    之必要。本院斟酌兩造之過失程度，並參考前揭鑑定意見，認被告應負百分之四
    十過失責任，原告應負百分之六十過失責任。從而依過失相抵之法則，原告得請
    求被告賠償損害之金額為六萬七千一百三十二元 (167829×0.4＝67132）（元以
    下四捨五入）。
四、綜上所述，原告請求被告給付六萬七千一百三十二元，及自起訴狀繕本送達之翌
    日即九十一年十月二十九日起至清償日止之法定遲延利息，為有理由，應予准許
    ，逾此部分之請求，尚屬無據，應予駁回。
五、兩造均陳明願供擔保，聲請宣告假執行或免為假執行，經核均並無不合，爰分別
    酌定相當之擔保金額准許之。至原告敗訴部分，其假執行之聲請，因訴之駁回而
    失所依據，不予准許。
六、據上論結，本件原告之訴為一部有理由，一部無理由，依民事訴訟法第七十九條
    但書、第三百九十條第二項、第三百九十二條，判決如主文。
中　　　華　　　民　　　國　　九十一　　年　　 十二　　 月　　　九　　　日
                                臺灣基隆地方法院民事庭
~B法　　　官　蔡聰明
右為正本係照原本作成
如對本判決上訴，須於判決送達後廿日內向本院提出上訴狀。
中　　　華　　　民　　　國　　九十一　　年　　 十二　　 月　　　九　　　日
~B法院書記官　洪月甚
